最高法院民事裁定　　　　　　　　　 111年度台簡抗字第134號
再 抗告 人　林水源
訴訟代理人　張莠茹律師
上列再抗告人因與相對人廖志益間請求確認界址（核定訴訟標的
價額）事件，對於中華民國111年3月18日臺灣臺中地方法院裁定
（111年度簡抗字第9號），提起再抗告，本院裁定如下：
    主  文
原裁定廢棄，應由臺灣臺中地方法院更為裁定。 
    理  由
一、本件再抗告人以相對人為被告，聲明求為：確認臺中市○○
    區○○0段000地號（下稱000地號）土地與同段000地號土地
    之界址為內政部國土測繪中心收件日期民國110年1月11日鑑
    定圖（下稱鑑定圖）所示編號 A-L紅色連接虛線。臺灣臺中
    地方法院臺中簡易庭（下稱臺中簡易庭）認兩造之爭執涉及
    各自土地所有權之範圍，並非單純定不動產界線訴訟，而屬
    確認不動產所有權訴訟，應以兩造有爭執之土地面積價額定
    其訴訟標的價額，乃裁定本件訴訟標的價額為新臺幣（下同
    ）56萬4,398 元，並返還再抗告人溢繳之裁判費。再抗告人
    不服，提起抗告。原法院以：再抗告人訴請確認其共有 301
    地號土地與相對人所有 000地號土地之界址應為如鑑定圖編
    號A-L紅色連結虛線，而非編號C-D連線，則再抗告人就訴訟
    標的所有之利益，應為000地號土地若以編號C-D連線為經界
    ，較諸以編號A-L連線為經界所減少面積97.31平方公尺之交
    易價額，其訴訟標的價額並非不能核定。臺中簡易庭以 301
    地號土地起訴時之公告現值每平方公尺 5,800元，據以核定
    本件訴訟標的價額為56萬4,398 元，並退還再抗告人溢繳之
    裁判費，理由雖有不同，結論並無不當，因而維持臺中簡易
    庭之裁定，駁回再抗告人之抗告。
二、按民事訴訟法第 427條第2項第5款所謂「因定不動產界線之
    訴訟，或設置界標涉訟者」，係指相鄰地所有人間，關於所
    有權並無爭執，惟其經界不明，或就經界有爭執而求定其界
    線所在之訴訟，其性質屬形成之訴，法院得本於調查結果定
    不動產之經界，不受兩造當事人主張界址之拘束；此與請求
    確認某不動產至一定界線屬於自己所有或不屬於被告所有而
    涉訟者不同。查再抗告人以其共有 000地號土地與相對人所
    有 000地號土地之界址不明，起訴請求確認上開相鄰土地之
    界址，並聲明：「確認000地號土地與000地號土地之界址為
    鑑定圖所示編號 A-L紅色連接虛線」；惟其先於起訴狀主張
    其所有建物及作物均位於其所有 000地號土地，而提起本件
    確認之訴（一審卷第16頁），嗣又謂確認界址之訴為固有必
    要共同訴訟（同上卷第 156頁），則其真意不明。倘再抗告
    人對於其所有土地之範圍有所爭執，而請求依其主張之界線
    而為判決，即屬確認之訴；惟倘若再抗告人對於其所有土地
    之範圍並無爭執，係請求法院定兩造所有土地間之界線，而
    非請求依其主張之界線而為判決，即屬首揭法條所謂「因定
    不動產界線之訴訟」。原裁定以臺中簡易庭裁定之理由雖有
    不同，結論並無不當而予以維持，似認本件非屬不動產所有
    權確認訴訟，復謂再抗告人請求確認界址為鑑定圖所示編號
    A-L紅色連接虛線，非該圖所示編號C-D連線，所受訴訟利益
    為因此減少面積 97.31平方公尺之交易價額，前後論述已有
    扞格。究竟再抗告人對於其所有土地之範圍有無爭執？本件
    訴訟之性質為何？攸關本件訴訟標的價額應如何核定之判斷
    。原法院未詳究明，遽予駁回再抗告人之抗告，不無可議。
    再抗告論旨，執以指摘原裁定適用法規顯有錯誤，聲明廢棄
    ，非無理由。
三、據上論結，本件再抗告為有理由。依民事訴訟法第436條之2
    第2項、第495條之1第2項、第477條第1項、第478條第2項，
    裁定如主文。 
中    華    民    國   111    年    7     月    28    日
                      最高法院民事第九庭
                          審判長法官  盧  彥  如  
                                法官  林  麗  玲  
                                法官  張  恩  賜  
                                法官  汪  漢  卿  
                                法官  吳  麗  惠  
本件正本證明與原本無異
                                      書  記  官
中    華    民    國   111    年    8     月    8     日